臺灣高等法院高雄分院民事判決　　　　　　　　九十二年度上更(一)字第四九號
　　　上　訴　人　甲○○
　　　被上訴人　　乙○○
　　　訴訟代理人　楊士弘律師
當事人間請求債務人異議之訴事件，上訴人對於民國九十年六月十三日臺灣高雄地方
法院八十九年度訴字第二一一○號第一審判決提起上訴，經最高法院第一次發回更審
，被上訴人並於本院為訴之追加，本院於九十三年四月七日言詞辯論終結，判決如下
：
    主   　 文
上訴駁回。
確認上訴人持有被上訴人於民國八十八年五月十八日所簽發、到期日均為八十八年五
月十八日之票據號碼：四四五一五六號、四四五一五七號、四四五一五九號，內載金
額均為新台幣壹佰萬元之三張本票債權不存在。
第二審及發回前第三審訴訟費用由上訴人負擔。
    事實及理由
一、按訴狀送達後，原告不得追加他訴，但請求之基礎事實同一者，不在此限，此在
    第二審訴訟程序準用之，民事訴訟法第四百四十六條第一項、第二百五十五條第
    一項第二款定有明文。查本件被上訴人於原審係主張上訴人執有其於民國八十八
    年五月十八日所簽發面額均為一百萬元之本票三紙（票號分別為：四四五一五七
    號、四四五一五九號、四四五一五六號，到期日均為八十八年五月十八日，下稱
    系爭本票），並於八十九年四月間執系爭本票，聲請原審以八十九年度票字第六
    三四０號民事裁定准許強制執行，嗣再執該本票裁定為執行名義，向原審民事執
　　行處聲請執行在案（八十九年度執字第二五九六一號），惟系爭本票係被上訴人
　　於八十八年五月十八日受上訴人方面脅迫所簽發，本於強制執行法第十四條第二
　　項規定，請求將台灣高雄地方法院八十九年度執字第二五九六一號所為強制執行
　　程序應予撤銷。嗣於本院審理時追加請求確認系爭本票債權不存在。上訴人雖不
　　同意被上訴人訴之追加，惟被上訴人追加之訴，均係有關系爭本票債權之原因關
　　係是否存在為爭執，基礎事實尚無不同，揆諸前揭說明，本件被上訴人所為訴之
　　追加係屬適法，自應准許。
二、本件被上訴人起訴主張：上訴人執有被上訴人簽發系爭本票，並於八十九年四月
    間執系爭本票，聲請原審以八十九年度票字第六三四０號民事裁定准許強制執行
    ，嗣上訴人再執該本票裁定為執行名義，向原審民事執行處聲請查封被上訴人所
    有之薪資及年終、考核、績效獎金，並經原審民事執行處核發扣押命令在案（八
    十九年度執字第二五九六一號），惟系爭本票係上訴人於八十八年五月十八日夥
    同不詳姓名之數名男子強迫被上訴人所簽發等情，爰依強制執行法第十四條第二
    項規定，求為將台灣高雄地方法院八十九年度執字第二五九六一號所為強制執行
    程序應予撤銷之判決。原審為被上訴人勝訴之判決。被上訴人於本院聲明：(一)上
    訴駁回。(二)追加請求確認上訴人持有系爭本票債權不存在。
三、上訴人則以：上訴人向法院聲請系爭本票裁定強執執行前，被上訴人均未表示異
    議，亦未提出任何訴訟，直至原審民事執行處扣押被上訴人之薪資後，被上訴人
    才主張上訴人係惡意取得系爭本票，並向高雄地檢署檢察官提出恐嚇之告訴，惟
    此部份已經檢察官不起訴處分，被上訴人雖聲請再議，但仍經檢察官為不起訴處
    分，是上訴人並非惡意取得系爭本票；被上訴人保證如投資有問題，願負責返還
    拿取之款項，僅因事隔甚久，付款證明僅能提供有限資料等語，資為抗辯。並於
　　本院聲明：(一)原判決廢棄。(二)被上訴人在第一審之訴駁回。(三)被上訴人追加之訴
　　駁回。
四、被上訴人主張上訴人執有其簽發系爭本票，並於八十九年四月間執系爭本票，聲
    請原審以八十九年度票字第六三四○號民事裁定准許強制執行，嗣上訴人再執該
    本票裁定為執行名義，向原審民事執行處聲請查封被上訴人所有之薪資及年終、
    考核、績效獎金，並經原審民事執行處核發扣押命令在案（八十九年度執字二五
    九六一號）之事實，業據提出原審八十九年度票字第六三四○號民事裁定及八十
    九年度執字第二五九六一號執行命令各一份為證（原審卷第八至十一頁），而上
    訴人就此亦不爭執，自堪信為真實。被上訴人主張系爭本票係受上訴人方面脅迫
    所簽發等語，上訴人則以前揭情詞置辯。
五、按以惡意取得票據者，不得享有票據上之權利，又無對價或以不相當之對價取得
    票據者，不得享有優於其前手之權利，票據法第十四條第一、二項定有明文。查
    被上訴人主張上訴人執有之系爭本票，係受脅迫所簽發之事實，業經證人鄭文拱
    即被上訴人之鄰居於原審結證稱：「（八十八年五月十八日知否原告（即被上訴
    人）被人強押開本票之事？）我當天早上八點左右運動開車回家時，發現原告（
    即被上訴人）的車子停在圍牆邊，沒有停進車庫，和幾位不明人士交談，他和二
    女一男在車庫外講話，我覺得奇怪，到下午我要出門時還發現原告（即被上訴人
    ）車仍停放在圍牆外，當天早上我停好車上樓後，又從陽台上往下看，看到黃先
    生（即被上訴人）進入車內，車就開走，我沒看見有拉扯或爭吵情形，事後我覺
    得奇怪才問原告（即被上訴人）的太太，才知道他被人強押開本票之事。」（原
    審卷第九五頁）；證人陳俊成即法務部調查局高雄市調查處調查員證稱：「（對
    原告（即被上訴人）是否有印象？）乙○○於八十八年五月三十一日至本處製作
    檢舉筆錄，檢舉內容是有關郭宏慶掏空巨剛水產公司的案件，並未提及被告甲○
    ○及其父黃賜福強押原告簽立本票的事。五月三十一日後的某一天我有接到乙○
    ○電話，指其被某人強押簽立本票之事，但妨害自由等案件非本局執掌，我告訴
    他另行搜集證據，我們可以幫他移送至管轄機關，後來就並未接獲黃榛所提供任
    何不法事證。」（原審卷第二一四頁）；另證人姜國榮即鹽埕分局刑事組偵查員
    證述：「（是否還記得原告（即被上訴人）？報案情形？）八十八年五月間原告
    （即被上訴人）透過我認識的一個叫莊啟明的與我電話連絡提到原告有被幾名五
    、六名人士強押開了四張本票，金額當初他有跟我說，但我現在已經忘記了。他
    還有跟我提到強押他的人跟他有親戚關係，名字叫黃賜福，並留下黃賜福的電話
    給我，我事後打電話給黃賜福連絡但黃什麼都沒說。」（原審卷第二二四頁）各
    等語屬實，再參以上訴人之父黃賜福於原審證述：「‧‧‧三百萬是八十六年十
    一月份被上訴人來我家，我當場拿給他‧‧‧經過數月，再給他八十萬元‧‧‧
    」等語（原審卷第九九頁），惟黃賜福於台灣高雄地方法院檢察署八十九年度偵
    字第一一三○七號妨害自由等案件中卻證述：「‧‧‧所以我才匯三百萬元給他
    （被上訴人），請他轉交給郭宏慶‧‧‧」等語（原審卷第一九頁），是就其交
    付被上訴人之金額及交付之方式，前後供述已有不符之處；再者，上訴人雖提出
    高雄市第三信用合作社開銷戶明細查詢單二紙（原審卷九二、九三頁），以證明
    渠確有交付被上訴人三百萬元之事實，惟該查詢單至多僅足證明上訴人之母吳水
    錦於高雄市第三信用合作社有明細上所列之存款，且該數筆存款係銷戶日提領，
    但是否即係交付予被上訴人，則無從證明；且上訴人及其父黃賜福均辯稱係於八
    十六年十一月份交付被上訴人三百萬元等語，而前述開銷戶明細查詢單於八十六
    年十一月份共提領三百五十七萬元（原審卷第九二、九三頁），但於原審函調郭
    宏慶於高雄縣梓官鄉農會之帳戶可知，上訴人之母吳水錦於同年月亦有匯款五百
    七十九萬元至郭宏慶之前開帳戶內（原審卷第一八○頁）；故上訴人所提出之證
    據，尚不足以證明渠有交付三百萬元予被上訴人之事實，再由上訴人陳稱：「被
    上訴人有口頭保證說投資一定會賺錢我們才投資。事後被上訴人自知理虧才簽發
    本票。」等語（本院前審卷第二０二頁）觀之，足見被上訴人主張系爭本票係受
    上訴人方面脅迫簽發為可採。而上訴人並於本院稱：「系爭本票是我父親黃賜福
    交給我的。」「我父親因為這件事情得到憂鬱症，是由我父親交給我系爭三張本
    票，由我幫他處理，因為我不懂法律，不知道要用我父親的名義來處理。」各等
    語（本院卷第八一頁），依上說明，上訴人之父黃賜福既係惡意取得系爭本票，
    自不得享有票據上之權利，而上訴人又係無對價取得系爭本票，自亦不得享有系
    爭本票權利。
六、綜上所述，被上訴人請求將原法院八十九年度執字第二五九六一號所為強制執行
    程序應予撤銷，為有理由，應予准許。原審為上訴人敗訴之判決，理由雖有不同
    ，但結果並無不合，仍應予維持。上訴意旨，指摘原判決不當，求予廢棄，為無
    理由，應予駁回。又系爭本票係被上訴人受脅迫而簽發並無金錢債權債務關係，
　　被上訴人於本院追加請求確認上訴人持有系爭本票債權不存在，為有理由，應予
　　准許。
七、據上論結，本件上訴為無理由，被上訴人追加之訴為有理由，依民事訴訟法第四
    百四十九條第二項、第七十八條，判決如主文。
中　　　華　　　民　　　國　　九十三　　年　　　四　　　月　　二十一　　日
                                                民事第五庭
~B1審判長法　官　蔡明宛
~B2      法　官　林健彥
~B3      法　官　曾錦昌
正本係照原本作成。
如對本判決上訴，須於判決送達後二十日內向本院提出上訴狀，其未表明上訴理由者
，應於上訴後二十日內向本院提出上訴理由書（均須按他造當事人之人數附繕本）。
上訴時應提出委任律師或具有律師資格之人之委任狀，並依附註條文規定辦理。
中　　　華　　　民　　　國　　九十三　　年　　　四　　　月　　二十一　　日
~B法院書記官　王婉蓉
附註：
民事訴訟法第四百六十六條之一：對於第二審判決上訴，上訴人應委任律師為訴訟代
理人，但上訴人或其法定代理人具有律師資格者，不在此限。
上訴人之配偶、三親等內之血親、二親等內之姻親，或上訴人為法人、中央或地方機
關時，其所屬專任人員具有律師資格並經法院認適當者，亦得為第三審訴訟代理人。
；第一項但書及第二項情形，應於提起上訴或委任時釋明之。
